【裁判字號】    99,易,1133
【裁判日期】    990702
【裁判案由】    詐欺
【裁判全文】
臺灣臺中地方法院刑事判決              99年度易字第1133號
公  訴  人  臺灣臺中地方法院檢察署檢察官
被      告  乙○○
上列被告因詐欺案件，經檢察官提起公訴（99年度偵字第3702號）
，本院判決如下：
    主    文
乙○○幫助意圖為自己不法之所有，以詐術使人將本人之物交付
，處有期徒刑參月，如易科罰金，以新臺幣壹仟元折算壹日。
    犯 罪 事 實
一、乙○○知悉金融機構帳戶存摺、提款卡，在交易上係具有重
    要憑信之文件，且具有屬人性，其可預見他人使用其所有之
    銀行存摺、提款卡，可能用於詐欺取財等一般財產犯罪供被
    害人匯款再予提領之用，其提供帳戶雖無引發他人萌生犯罪
    之確信，但仍基於縱若有人持以犯罪，亦無違反其本意之幫
    助他人詐欺取財不確定犯意，於98年4月間某日（起訴書誤
    載為5月間某日），在高雄縣鳳山巿衛武營後門，將其所有
    之玉山商業銀行大昌分行所申辦帳號0000000000000號帳戶
    之提款卡（含密碼），交付予真實姓名、年籍不詳之成年詐
    欺集團成員，幫助該詐欺集團為詐欺取財犯行時，作為存、
    匯款及提款帳戶使用，任由他人藉以遂行詐欺取財犯行。該
    詐騙集團不詳姓名成員果於98年5月5日，以電話向甲○○分
    別自稱為臺中地檢署檢察官「曾義盛」、「賴政聲」，並佯
    稱甲○○涉及洗錢案，要將財產交付保管，使甲○○陷於錯
    誤，先依指示將帳戶之存款新臺幣（下同）45萬元領出，交
    付「賴政聲」所指派之「書記官」；繼之於98年5月6日，甲
    ○○依「賴政聲」指示，將存款20萬元匯至上開乙○○所提
    供詐騙集團使用之帳戶內。嗣甲○○察覺有異，報警處理始
    查悉上情。
二、案經甲○○訴由臺中巿警察局第四分局移送臺灣臺中地方法
    院檢察署檢察官偵查起訴。
    理       由
一、按被告以外之人於審判外之陳述，雖不符刑事訴訟法第159
    條之1至第159條之4之規定，然經當事人於審判程序同意作
    為證據，法院審酌該言詞陳述作成時之情況，認為適當者，
    亦得為證據；當事人、代理人或辯護人於法院調查證據時，
    知有刑事訴訟法第159條第1項不得為證據之情形，而未於言
    詞辯論終結前聲明異議者，視為有前項之同意，刑事訴訟法
    第159條之5定有明文。查告訴人甲○○於審判外之陳述，固
    屬傳聞證據，惟被告就前開審判外之陳述，於原審及本院審
    理中均不爭執其證據能力，亦未曾於言詞辯論終結前聲明異
    議，本院審酌上開陳述作成時之情況，並無違法取證之瑕疵
    ，認以之作為證據為適當，揆諸上開規定，上開證人於審判
    外之陳述有證據能力。
二、上開犯罪事實，業據被告乙○○於本院審理時坦承不諱，並
    為認罪之答辯（見本院卷宗第23頁）；復經證人即告訴人甲
    ○○於司法警察詢問時陳述甚詳，並有被告於玉山商業銀行
    大昌分行顧客資料表、存款憑條、存戶交易明細表各1份等
    資料附卷可稽，足認被告所申設之上開帳戶，確遭不詳之人
    作為實施詐欺取財之用。次按刑法上之故意，可分為直接故
    意與不確定故意（間接故意），所謂「不確定故意」，係指
    行為人對於構成犯罪之事實，預見其發生而其發生並不違背
    其本意者，刑法第13條第2項定有明文，又衡諸常情，一般
    國人向金融機構開設帳戶，並無任何法令限制，若係正當用
    途，大可光明正大，自行申請供己使用，何須要求他人提供
    ？苟非意在將該金融機構存款帳戶作為犯罪之不法目的或掩
    飾真實身分，實無蒐集他人銀行存摺或提款卡之必要。被告
    係成年且智力成熟之人，對於他人利用上開提款卡、密碼作
    為犯詐欺取財罪之出入帳戶等情，應能預見其發生，且對該
    人實際利用前開帳戶作為詐欺取財使用結果之發生，亦不違
    背其本意。被告有幫助上述不詳年籍姓名之人利用上開帳戶
    犯詐欺罪之不確定故意，允無疑義。本件事證明確，被告犯
    行堪予認定。
三、按刑法上之幫助犯，係對於犯罪與正犯有共同之認識，而以
    幫助之意思，對於正犯資以助力，而未參與實施犯罪之行為
    者而言（最高法院75年度臺上字第1509號、88年度臺上字第
    1270號判決意旨參照）。是如未參與實施犯罪構成要件之行
    為，且係出於幫助之意思提供助力，即屬幫助犯。查前揭真
    實姓名、年籍均不詳之詐欺集團成員於意圖為自己不法所有
    之犯意，以上述之方式，使上述被害人陷於錯誤，因而交付
    本人之財物，該不詳之成年人係犯刑法第339條第1項之詐欺
    取財罪。被告基於幫助詐欺之不確定故意，提供上開帳戶之
    提款卡、密碼作為匯款專戶，幫助其集團成員等不詳姓名年
    籍者共同詐取被害人之款項，核被告所為，係犯刑法第30
    條第1項前段、第339條第1項之幫助詐欺取財既遂罪。被告
    提供帳戶幫助他人犯詐欺取財罪，為從犯，本院衡其犯罪情
    節較正犯為輕，依刑法第30條第2項規定，按正犯之刑減輕
    之。至上揭詐欺集團成員等人，為前開詐欺取財犯行，有犯
    意聯絡及行為分擔，固均為共同正犯，惟幫助犯係從犯，從
    屬正犯而成立，並非實施正犯，當無「幫助共同」可言（司
    法院70廳刑一字第1104號函亦同此見解），附此敘明。爰審
    酌被告基於求職之動機，竟提供帳戶予他人非法使用，幫助
    詐騙者遂行詐財目的，同時使詐騙者得以隱匿其真實身份，
    並逍遙法外，致被害人遭受損失，求償無門，助長社會犯罪
    風氣，其行為殊屬不當，惟被告本身並未實際參與本件詐欺
    取財犯行，責難性較小，暨其前無不良素行、智識程度、犯
    後於本院審理時坦承犯行，態度良好等一切情狀，量處如主
    文所示之刑，並諭知易科罰金之折算標準。
據上論斷，應依刑事訴訟法第299條第1項前段，刑法第30條第1
項前段、第2項、第339條第1項、第41條第1項前段，刑法施行法
第1條之1、第2項前段，判決如主文。
本案經檢察官丙○○到庭執行職務。
中    華    民    國    99    年    7     月    2     日
            刑事第四庭    審判長法  官  鄭永玉
                                法  官  張恩賜
                                法  官  潘曉玫
以上正本證明與原本無異。
如不服本判決應於收受送達後10日內向本院提出上訴書狀，並應
敘述具體理由；其未敘述上訴理由者，應於上訴期間屆滿後20日
內向本院補提理由書（均須按他造當事人之人數附繕本）「切勿
逕送上級法院」。
                                書記官  蔡伸蔚
中    華    民    國    99    年    7     月    2     日
附錄論罪科刑法條
中華民國刑法第339條第1項
（普通詐欺罪）
意圖為自己或第三人不法之所有，以詐術使人將本人或第三人之
物交付者，處 5 年以下有期徒刑、拘役或科或併科 1 千元以下
罰金。

司法院資訊處製作；財團法人民間司法改革基金會備份。
